

# Método bayesiano de calcular las transciones y fecundidades

Por: Raymond L. Tremblay

El objetivo de este capítulo es demostrar algunos de los retos cuando uno trabaja con especies raras o con especies que tiene tamaño de muestra limitada. El onjetivo de este capitulo es demostrar como tomar encuenta los analisis cuando hay poca información para estimar los parametros de la matrices y como se puede resolver y estimar parametros más realista.

Considera este primer ejemplo donde se estima que la especie de interes tenga tres etapas en su ciclo de vida (semillas, plantulas y adultos) y que solamente la etapa más grande (de adultez) puede producir semillas.

Cuando se comienza un analisis de dinamica poblacional el primer paso es evaluar y tratar de ver cual son las etapas del ciclo de vida que pudiesen ser representativo de la dinámica principal de la especie y que sea realista cuando se considera el ciclo de vida de la especies y práctico en la recolección de datos.  

En esta primera figura vemos lo que se considerá que ocurre en esa especie hipotetica.  

Ahora ud recoge los datos del campo y evalua las transiciones y fecundidad y tiene información siguiente.  



 1. Todas las semilla germinan y crece a la etapa de plantula.  
  - Es realista que todas las semillas germinan? 
  - Por que no se encontró semillas que NO germinan?
  
 2. Todos las plantulas mueren
    - Es realista que todas las plantulas se muere dentro del ciclo de vida de una especies?
    
    
Aqui se ve dos de los problemas que resulta en MPM que no son realista, uno que no hay ninguna mortantad o que todo se muere.  El otro componente es el efecto del tamaño de muestra, considerá que su especie de interes usted tuvo acceso solamente a 4 plantas adultas (un especies rara), y 4 de los 4 sobrevieron, por consecuencia 100% de supervivencia.  Si los individuos llegan a esta etapa son inmortales!!!?  Claramente es un resultado del tamaño de muestra y no del ciclo de vida de la especie. 

Es importante reconocer la diferencia entre los valores recolectado y la historia de vida típica de una especies. Uno podría usar los datos que 100% de los individuos sobreviven pero eso es realista a largo plazo? 

El paquete raretrans ayuda en resolver estos asuntos illogicos y crear matrices que son más realistas al considerar el ciclo de vida típica de la especie estudiada.  

Aqui un ciclo de vida que no es biologicamente realista

 - todas las semilla sobreviven y pasan a plantulas
 - ninguna plantula sobrevive y/o pasa a ser adultos
 - los adultos 90% se quedan como adulto pero ninguno produce semillas
 
 NOTA que es posible que los datos que recolectan del campo sean estos, pero muchas veces esas observaciones son un resultado de la falta de tamaño de muestra.   
 

 
 
 
```{r chap7_1}
# hidden code to produce figures
library(DiagrammeR)
library(Rage)


matA <- rbind(
  c(0.0, 0.0, 0.0),
  c(1.0, 0.0, 0.0),
  c(0.0, 0.0, 0.9)
)
stages <- c("semillas", "plantulas", "adultos")
title <- NULL


```

```{r chap7_2}
plot_life_cycle(matA, stages=stages)

```

Considera este ejemplo:

 - Si Ud estudia los arboles Sequioa      y muestra los arboles grandes (con un dbh de > xxx), aunque muestra 1000+ individuos de esa etapa/tamaño es posible que no encontrará ninguno que muere. Por consecuencia el estimado de supervivencia de esos arboles es 100%.  Aunque uno sabe que si hubiese muestrado 10,000 o 100,000 arboles se podria haber detectado uno más que fallece.  


## El paquete "raretrans"

La información original del uso del paquete se encuentra aqui https://doi.org/10.1016/j.ecolmodel.2021.109526.

**Population projections from holey matrices: Using prior information to estimate rare transition events**

Abstracto

Las matrices de proyección de población son un medio común para predecir la persistencia de la población a corto y largo plazo para especies raras, amenazadas y en peligro de extinción. Los datos de tales especies pueden sufrir de tamaños de muestra pequeños y, en consecuencia, perder eventos demográficos raros que dan como resultado trayectorias de ciclo de vida incompletas o biológicamente poco realistas. Las matrices con valores faltantes (ceros; p. ej., sin observación de semillas que se transforman en plántulas) a menudo se subsituyen utilizando información previa de la literatura, otras poblaciones, períodos de tiempo, otras especies, estimaciones de las mejores conjeturas o, a veces, incluso se ignoran. Para paliar este problema, proponemos usar un modelo multinomial de Dirichlet para parametrizar transiciones y un Gamma para los estimados de reproducción para substituir los valores faltantes en estas matrices perforadas. Esto integra formalmente la información previa dentro de un marco bayesiano e incluye explícitamente el peso de la información previa en las distribuciones posteriores. Mostramos utilizando dos conjuntos de datos reales que el peso asignado a la información anterior influye principalmente en la dispersión de los posteriores, la inclusión de anteriores da como resultado matrices irreducibles y ergódicas, y se pueden hacer inferencias biológicamente más realistas sobre las probabilidades de transición. Debido a que las previas se establecen explícitamente, los resultados son reproducibles y se pueden volver a evaluar si hay previas alternas disponibles en el futuro.

## Instalación de los paquetes #1

```{r chap7_3}
if (!require("pacman")) install.packages("pacman")
pacman::p_load(janitor, tidyverse, devtools)

library(tidyverse)
library(janitor)

```

## Instalación de raretrans #2

Para instalar **raretrans** remover el **#** antes de correr el script para tener aceco a los codigos de **raretrans**. 

```{r chap7_4}
#library(devtools)

devtools::install_github("atyre2/raretrans", build = TRUE, build_opts = c("--no-resave-data", "--no-manual"))

library(raretrans)


```

Vea el siguiente website para más información en ingles, la información que sigue es una traducción y ampliación de la información en el siuiente enlace. 

<https://atyre2.github.io/raretrans/articles/onepopperiod.html>

```{r chap7_5, message = FALSE}

library(tidyverse)
library(ggplot2)
library(popbio) # para la función projection.matrix()
library(raretrans)
# Mi tema de ggplot2 personal
rlt_theme <- theme(axis.title.y = element_text(colour="grey20",size=15,face="bold"),
        axis.text.x = element_text(colour="grey20",size=15, face="bold"),
        axis.text.y = element_text(colour="grey20",size=15,face="bold"),  
        axis.title.x = element_text(colour="grey20",size=15,face="bold"))
```

El objetivo de esta viñeta es demostrar el uso del paquete `raretrans`
para los calculos de los parametros en una población y periodo de
transición.

## Parte I: Obtención de la matriz de proyección

`raretrans` asume que la matriz de proyección es una lista de dos
matrices, una matriz de transición y una matriz de fertilidad. Este es
el formato de salida de `popbio::projection.matrix`. Si tenemos
transiciones individuales en un marco de datos

Podemos utilizar `popbio::projection.matrix` para obtener los datos
necesarios. Hacemos una demostración con los datos de transición y
fertilidad de la orquídea epifita *Lepanthes elto* **POPNUM 250** en el
**periodo 5**. *Lepanthes eltoroensis* es endemica de Puerto Rico, epifita y limitada a una pequeña región de la isla.  

## Paso 1: Cargar y fusionar los datos de población única para *L. elto*

```{r chap7_6}
data("L_elto") # carga el conjunto de datos `L_elto` en la memoria de la computadora (los datos están incluido en el paquete `raretrans`)
head(L_elto) 
```

## Organización de los datos en el "data.frame"

-   el primer paso es seleccionar los datos de una población y un periodo de tiempo.
-   el segundo paso es hacer un cambio en la terminología para el estado más pequeño de "plantula" a "seedling"... Ese cambio es para que la información presentada aqui sea la misma que en el documento en ingles.

Cada fila de este data.frame de datos tiene columnas para la fase actual (stage, periodo **t**), la fase siguiente (next_stage, periodo **t+1**) y la fertilidad por individuo.
Tenga en cuenta que "p" significa "plantula" en español. El primer conjunto de líneas de abajo cambia el nombre de la etapa del ciclo vital de "p" a "s" después de seleccionar la población y el periodo de tiempo.

```{r chap7_7_mungeData}
onepop <- L_elto %>%   
# Filtrar la población # 250, el periodo (año=year) 5
  filter(POPNUM == 250, year == 5) %>% 
  # redefine "p" por plantula a "s" para seedling
  mutate(stage = case_when(stage == "p" ~ "s",
                           TRUE ~ stage),
         next_stage = case_when(next_stage == "p"~ "s",
                                TRUE ~ next_stage))
# popbio::projection.matrix no funciona con tibbles, por consecuencia se convierte en data.frame

head(onepop) # AHora tenemos solamente datos de la población #250 del periodo 5
# Crear TF = TRUE, añadir para formatear corectamente.
TF <- popbio::projection.matrix(as.data.frame(onepop), 
                        stage = stage, fate = next_stage, 
                        fertility="fertility", sort=c("s","j","a"), TF = TRUE)
TF # Este es la estructura de etapas de vida para esa población.  Nota que tenemos dos matrices, una de transiciones **T** y otra de fertilidad **F**. 
```

## Nota:

Nuestros estadios se codifican ahora como **s** (plántula), **j** (juvenil) y **a** (adulto), y ahora tenemos dos matrices: **T** (transición de estadios) y **F** (fecundidad). La tasa de crecimiento asintótico de la población observada es $\lambda =$ `r format(lambda(TF$T + TF$F),digits = 2)`. Las transiciones raras que faltan en nuestra primera matriz de transición, `TF$T`, son la transición de plántula (*s*) a adulto (*a*) y la transición de *j* a
*s*. Pero sabemos que ocurren.

## Paso 2: Obtener el número inicial de individuos por etapa

Dado que nuestras recuentos (número de individuos, *N*) y el tamaño de *muestreo equivalente* a priori se expresa como múltiplo del número de individuos observados, necesitamos obtener el número de individuos en cada etapa ($N$) en el primer periodo de tiempo.

Utilizamos la función `raretrans::get_state_vector()` para obtener el recuento inicial de individuos, *N*.

```{r chap7_8}
N <- get_state_vector(onepop, stage = stage, sort=c("s","j","a")) 
N # Un vector # de individuos iniciales para cada etapa, nota que la cantidad por etapa, "stage", son los individuos en el primer muestreo
```

La lista de matrices y el vector de cuento de individuales no tienen por qué proceder de un data.frame como hemos hecho aquí. Mientras tengan el formato esperado, pueden crearse a mano. Usamos la población 231 en el periodo 2 como ejemplo, dividiendo la matriz en submatrices de transición **T** y fecundidad **F**. Abajo, *m* significa "muerte", es decir, plantas que están muertas.

```{r chap7_9, echo=FALSE}
Tmat <- L_elto %>% 
  mutate(stage = factor(stage, levels=c("p","j","a","m")),
         fate = factor(next_stage, levels=c("p","j","a","m"))) %>%
  filter(POPNUM == 231, year == 2) %>%
  as.data.frame() %>% 
  xtabs(~fate + stage, data = .) %>% 
  as.matrix()
Tmat <- Tmat[,-4] # remover la columna para transiciones a la muerte
N2 <- colSums(Tmat) # obtener el número total. Averiguar: debe ser antes de 86 en este caso. 
Tmat <- sweep(Tmat[-4,], 1, N2, "/") # normalizar a 1, descartando las transiciones *DESDE* la muerte
# averiguar cuánta reproducción ocurrió en el año 2 mirando el año 3
# L_elto %>% 
#   mutate(stage = factor(stage, levels=c("p","j","a","m")),
#          fate = factor(next_stage, levels=c("p","j","a","m"))) %>%
#   filter(POPNUM == 231, year == 3, stage == "p") %>%
#   count(stage) 
# 2 offspring from N[3] == 16 adults
Fmat <- matrix(0, nrow=3, ncol=3) # crear una matriz de ceros. 
Fmat[1,3] <- 2/16 # contar 16 adultos reproductivos en el tiempo t y dos plantulas en el proximo tiempo t+1, 2/16. 
TF2 <- list(Tmat = Tmat, Fmat = Fmat)
```

```{r chap7_10}
TF2
N2
```


¿Como se ve el ciclo de vida de esa población en ese periodo? 

```{r chap7_11}
stages2 <- c("plantulas", "juveniles", "adultos")
title <- NULL
plot_life_cycle(Tmat, stages=stages2)
```

En esta matriz falta la transición de plántula a juvenil, y ninguno de los 6 juveniles murió, lo que lleva a una sobreestimación de la supervivencia. La tasa de crecimiento asintótico de la población observada es $\lambda =$ `r format(lambda(TF2$T + TF2$F),digits = 2)`. La matriz no es ergódica (no se puede llegar a cualquier otro estado desde uno o más estados), y reducible, lo que significa que una o más columnas y filas se pueden descartar y tienen las mismas propiedades eigen.

## Parte 2: Uso de priors para incorporar transiciones raras

### Use priors no informativos

-   Ese paso es solamente para entender porque no se calcula y porque no
    se usa *prior* uniforme.

Tremblay (@tremblay2021population) muestran que los valores de *prior*
de una dirichlet funciona para las columnas de la matriz de transición
(**T**) y que valores *prior* gamma funciona para las columnas de la
matriz de transición (**F**). 

### Matriz de transición

Por lo tanto, vamos a añadir un dirichlet uniforme con prior con un peso
= $1$ a la matriz de transición, $T$. Aquí, tenemos 4 destinos (3 +
muerte), por lo que cada destino 0,25 a la matriz de destinos
*observados* (¡no a la matriz de transiciones!). de transición). Cuando
especificamos una matriz con un prior para las transiciones, hay una
fila más que columnas. Esta fila extra representa la muerte.

```{r chap7_12_posterior1}
Tprior <- matrix(0.25, byrow = TRUE, ncol = 3, nrow=4)
fill_transitions(TF, N, P = Tprior) # resultado de la matriz de transición básica


# Para entender las diferencias compara los resultados con *$T* del objeto *TF*
TF
```

### Como calcular a mano!

Podemos obtener el mismo resultado 'a mano' - necesitamos el vector de
observaciones porque la posterior se calcula a partir de las
observaciones de transiciones, no la matriz de transiciones.

```{r chap7_13_manualTransitionPost}
Tobs <- sweep(TF$T, 2, N, "*") # obtener las observaciones de transiciones 
Tobs <- rbind(Tobs, N - colSums(Tobs)) # añadir la fila de muerte 
Tobs <- Tobs + 0.25 # añadir los prior
sweep(Tobs, 2, colSums(Tobs), "/")[-4,] # dividir por la suma de la column y descarta la fila de muerte 
```

El *prior uniforme* rellena las transiciones que faltan, pero también
crea problemas porque proporciona valores de transición que son
biológicamente imposibles. Por ejemplo, proporciona una transición para
adulto-\>plántula, cuando esta transición sólo es posible en la matriz
de fecundidad $F$. Por esta razón, no recomendamos el uso de priores
uniformes. En otra palabra usando un prior uniforme no toma en cuenta el
ciclo de vida de una especie.

### Matriz de fecundidad

Debemos especificar los parámetros para la fertilidad *a priori* como
una matriz. Las etapas que no hay reproducción o sea que no se producen
por reproducción deben ser `NA`, usando *NA_real\_*. El concepto de
*NA_real\_* es que es un valor que no esta presente pero con puntos
decimales. Nota que el valor de *prior* de la fertilidad es 0.0001.

```{r chap7_14}
alpha <- matrix(c(NA_real_, NA_real_, 1e-5,
                  NA_real_, NA_real_, NA_real_,
                  NA_real_, NA_real_, NA_real_), nrow=3, ncol = 3, byrow = TRUE)
beta <- matrix(c(NA_real_, NA_real_, 1e-5,
                  NA_real_, NA_real_, NA_real_,
                  NA_real_, NA_real_, NA_real_), nrow=3, ncol = 3, byrow = TRUE)
fill_fertility(TF, N, alpha = alpha, beta = beta)
```

El cambio en la fertilidad es \< 0,0001 en comparación con el valor
observado.

### Calculando los Priors de fertilidad a mano

#### Calculando a mano, *alfa a priori* es el número de crías observadas

y *beta a priori* es el número de adultos observados.

```{r chap7_15}
obs_offspring <- N[3]*TF$F[1,3] 
prior_alpha <- 1e-05
prior_beta <- 1e-05
posterior_alpha <- obs_offspring + prior_alpha
posterior_beta <- N[3] + prior_beta
posterior_alpha / posterior_beta # expected value
```

Esto demuestra por qué la estimación puntual posterior de la fecundidad
no cambia mucho; los valores no informativos de $\alpha$ y $\beta$
apenas cambian los valores observados.

Ahora podemos juntarlos.

```{r chap7_16_uninformativePrior}
unif <- list(T = fill_transitions(TF, N), 
             F = fill_fertility(TF, N, 
                                alpha = alpha,
                                beta = beta))
unif
```

## El crecimiento poblacional

La tasa de crecimiento asintótico de la población es ahora $\lambda =$
`r format(lambda(unif$T + unif$F),digits = 2)`. La tasa de crecimiento
se reduce ligeramente porque la aplicación de la prioridad uniforme a
las probabilidades de transición hace que las transiciones observadas de
crecimiento y supervivencia se reduzcan ligeramente en relación con las
transiciones no observadas de crecimiento y supervivencia.

### Otras opciones para el argumento \`returnType

Por defecto, `fill_transitions()` devuelve la matriz de transición $T$,
y `fill_fertility()` devuelve la matriz de fertilidad $F$. Existen otros
tres otros valores que puede tomar el argumento `returnType`:

1.  `fill_transitions(... returnType = "TN")` puede devolver una matriz
    aumentada de destinos, que es útil para la simulación. La cuarta
    fila de este resultado (véase más adelante) es el estado de
    mortalidad.

```{r chap7_17}
fill_transitions(TF, N, returnType = "TN")
```

2.  `fill_fertility(... returnType = "ab")` devuelve los vectores alfa y
    beta de los vectores posteriores.\

```{r chap7_18}
fill_fertility(TF, N, 
               alpha = alpha,
               beta = beta,
               returnType = "ab")
```

3.  Ambas funciones también pueden devolver la matriz completa, la suma
    de $T$ y $F$.

```{r chap7_19}
fill_transitions(TF, N, returnType = "A")
```

## Añadiendo realidad a los análisis

Hasta este punto, el objetivo era de entender las funciones y su
aplicaciones. Ahora vamos a añadir realidad a los analisis. Como se ha
mencionado no deberiamos usar *priors* uniforme. Debemos usar priors que
son más relevante al ciclo de vida de la especie de interes.

### Incorporar priores informativos

Para solucionar el problema de la creación de transiciones imposibles,
especificamos una prioridad más informativa obtenida de un experto en
orquídeas epifitas (RLT). La información tiene que tener la misma forma
que la matriz de transiciones con una fila más que columnas. Esa ultima
fila representa los individuos que se mueren de la estapa
correspondiente.

```{r chap7_20}
RLT_Tprior <- matrix(c(0.25, 0.025, 0.0,
                       0.05, 0.9,   0.025,
                       0.01, 0.025, 0.95,
                       0.69, 0.05,  0.025), 
                     byrow = TRUE, nrow = 4, ncol = 3)
```

Nota la matriz tiene la 1ª fila, 3ª columna es 0,0, porque esta
transición es imposible. Esta prioridad se construye de manera que las
columnas suman 1, lo que crea la mayor flexibilidad para la ponderación
de la prioridad. Por defecto, la suma es 1, interpretado como un *tamaño
de muestra a priori* de 1.

```{r chap7_21}
fill_transitions(TF, N, P = RLT_Tprior)
```

We can specify the weight as a multiple of the sample size for each
stage.

Podemos especificar el peso de los valores apriori modificando el tamaño de muestra de cada etapa.  Nota que si uno tiene poca confianza en los valores apriori se le da un valor pequeño para que los datos dominan los resultados.  

```{r chap7_22}
fill_transitions(TF, N, P = RLT_Tprior, priorweight = 0.5)
```

En este caso, la prioridad se pondera con la mitad del número observado
de transiciones. En este caso, con sólo 2 transiciones, el tamaño
efectivo de la muestra a priori sigue siendo 1. Si el número de
transiciones observadas fuera Si el número de transiciones observadas
fuera mayor, una ponderación a priori de 0,5N sería mayor que 1, pero
permitiría que los datos dominen.

## Part 3: Obtain Credible Intervals

### Obtener los inertvalos de confianza (IC) para entradas de matriz individuales

La distribución posterior marginal de un elemento en un multinomio es una
distribución beta, y usamos esto para obtener intervalos creíbles en nuestro
tasas de transición. Podemos usar el tipo de retorno TN para obtener los parámetros de el multinomio deseado.



```{r chap7_23}
TN <- fill_transitions(TF, N, P = RLT_Tprior, priorweight = 0.5, returnType = "TN")
a <- TN[,1] # cambie 1 a 2, 3 etc para obter la distribución beta marginal de cada columna. 
b <- sum(TN[,1]) - TN[,1]# cambie 1 a 2, 3 etc para obter la distribución beta marginal de cada columna. 
p <- a / (a + b)
lcl <- qbeta(0.025, a, b)
ucl <- qbeta(0.975, a, b)
knitr::kable(sprintf("%.3f (%.3f, %.3f)", p, lcl, ucl))
```


Esas son las estimaciones puntuales (comparar con la primera columna anterior), inferior
y superior $95\%$ de los intervalos creíbles simétricos para transiciones de la
etapa de plántula. Existe un alto grado de incertidumbre debido a la
tamaño de muestra pequeño ($2$) y bajo peso en el anterior ($1$), lo que lleva a
un tamaño de muestra efectivo de 3. Si aumentamos el tamaño de muestra efectivo
a $20$ especificando: `priorweight`$= 9 (9*2 = 18 + 2 = 20)$ el
los intervalos creíbles simétricos se reducen bastante:

La importancia aqui es que el tamaño de muestra tiene un impacto sobre la confianza que se tiene sobre el estimado de punto (el promedio) de las transiciones y permanencia y mortandad. 

```{r chap7_24, echo=FALSE}
TN <- fill_transitions(TF, N, P = RLT_Tprior, priorweight = 9, returnType = "TN")
a <- TN[,1]
b <- sum(TN[,1]) - TN[,1] # El parámetro beta es la suma de todos los demás parámetros de Dirichlet.
p2 <- a / (a + b)
lcl2 <- qbeta(0.025, a, b)
ucl2 <- qbeta(0.975, a, b)
alltogethernow <- tibble(priorweight = factor(rep(c(1,9),each = 4)),
                         fate = factor(rep(c("s","j","a","dead"), times = 2), levels = c("s","j","a","dead")),
                         p = c(p, p2),
                         lcl = c(lcl, lcl2),
                         ucl = c(ucl, ucl2))
ggplot(data = alltogethernow,
       mapping = aes(x = fate, y = p, group= priorweight)) + 
  geom_point(mapping = aes(shape = priorweight), 
             position = position_dodge(width =0.5)) + 
  geom_errorbar(mapping = aes(ymin = lcl, ymax = ucl),
                position = position_dodge(width = 0.5)) + 
  rlt_theme
```


La tasa de transición de plántula a juvenil se reduce cuando el tamaño de la muestra es demasiado grande. En general, el tamaño de la muestra previa debe ser menos que el tamaño de muestra observado.



## Intervalos creíbles de $\lambda$

Obteniendo intervalos creíbles sobre la tasa de crecimiento asintótica, $\lambda$, requiere simular matrices a partir de las distribuciones posteriores. Esto es algo complicado de hacer correctamente, y hemos escrito una función `raretrans::sim_transitions()` para generar una lista de matrices simuladas dada la matriz observada y especificaciones previas.


```{r chap7_25}
sim_transitions(TF, N, P = RLT_Tprior, alpha = alpha, beta = beta,
                priorweight = 0.5)
```

Ahora simulamos 5000 veces, calculamos el valor $\lambda$ de cada
matriz y creamos un histograma de la distribución.

```{r chap7_26}
#set.seed(8390278) # make this part reproducible
alpha2 <- matrix(c(NA_real_, NA_real_, 0.025,
                  NA_real_, NA_real_, NA_real_,
                  NA_real_, NA_real_, NA_real_), nrow=3, ncol = 3, byrow = TRUE)
beta2 <- matrix(c(NA_real_, NA_real_, 1,
                  NA_real_, NA_real_, NA_real_,
                  NA_real_, NA_real_, NA_real_), nrow=3, ncol = 3, byrow = TRUE)
# generar 5000 matrices basado en las previas de transciones y de fertilidades, el tamaño de muestra, en adición de los datos
RLT_0.5 <- sim_transitions(TF, N, P = RLT_Tprior, alpha = alpha2, beta = beta2,
                priorweight = 0.5, samples = 5000)
# extract the lambdas for each matrix
RLT_0.5 <- tibble(lposterior = map_dbl(RLT_0.5, lambda)) # convertir la lista en un tibble
ggplot(data = RLT_0.5,
       mapping = aes(x = lposterior)) + 
  geom_histogram(binwidth = 0.01, colour="white") + 
  rlt_theme+ geom_vline(xintercept = 1, 
                color = "blue", size=1.5)
```

## Determinar si el $\lambda$ es significativamente diferente de 1

Esa prueba es basada en la simulación de la distribución poesterior.  Se calcula la distribución de los lambda's y se determina si el lmabda observado es significativamente más grande que 1. 

También podemos calcular algunas estadísticas de resumen. `pincrease` es el
probabilidad de que $\lambda > 1$.

```{r chap7_27}
RLT_0.5_summary <- summarize(RLT_0.5,
                             medianL = median(lposterior),
                             meanL = mean(lposterior),
                             lcl = quantile(lposterior, probs = 0.025),
                             ucl = quantile(lposterior, probs = 0.975),
                             pincrease = sum(lposterior > 1.)/n())
knitr::kable(RLT_0.5_summary, digits = 2)
```


}