# Compadre_Orchid PPM y su uso

Raymond y Roberto

Activar los siguiente paquetes

```{r chap16_1, message=FALSE}
library(Rcompadre) # Paquete para trabajar con la base de datos de COMPADRE y COMADRE
library(tidyverse)
library(gt)
library(kableExtra)
```

```{r chap16_2, echo=FALSE}
library(tidyverse)

rlt_theme <- theme(axis.title.y = element_text(colour="grey20",size=10,face="bold"),
        axis.text.x = element_text(colour="grey20",size=10, face="bold"),
        axis.text.y = element_text(colour="grey20",size=15,face="bold"),  
        axis.title.x = element_text(colour="grey20",size=15,face="bold"))+
  theme(
  # Remove panel border
  panel.border = element_blank(),  
  # Remove panel grid lines
  panel.grid.major = element_blank(),
  panel.grid.minor = element_blank(),
  # Remove panel background
  panel.background = element_blank(),
  # add thicker border lines
    axis.line.x = element_line(colour = "black", linewidth  = 1),
    axis.line.y = element_line(colour = "black", linewidth  = 1)
  )

# The palette with grey:
cbPalette1 <- c("#999999", "#E69F00", "#56B4E9", "#009E73", "#F0E442", "#0072B2", "#D55E00", "#CC79A7")

# The palette with black:
cbPalette2 <- c("#000000", "#E69F00", "#56B4E9", "#009E73", "#F0E442", "#0072B2", "#D55E00", "#CC79A7")

# To use for fills, add
#  scale_fill_manual(values=cbPalette)

# To use for line and point colors, add
  #scale_colour_manual(values=cbPalette)

```


***

### COMPADRE 

Este capítulo es una introducción a COMPADRE y algunas de la funciones en los paquetes de **Rcompadre** y **Rage**. La información aqui no sustituye la información proviste \<<https://compadre-db.org/>\> y los tutoriales que se encuentran en la siguiente pagina \<<https://compadre-db.org/Education>\>

***

### Acceso a los datos de COMPADRE.

Hay dos métodos de tener acceso a los datos de COMPADRE (datos de dinamica poblacional de plantas) y COMADRE (datos de dinamica poblacional de animales). Los datos se pueden acesar directamente en la pagina de web o bajar el archivo de datos al siguiente enlace \<<https://compadre-db.org/Data/Compadre>\> seleccionando la pestaña de **Download COMPADRE**.

## Para tener acceso a los datos cuando no esta conectado al internet es necesario bajar el archivo y instalar en su proyecto de RStudio. Al momento de construir el libro la versión meas reciente de COMPADRE es la versión 6.23.5.5.0 (May_06_2023) y se puede bajar al siguiente enlace \<<https://compadre-db.org/Data/Compadre/COMPADRE_v. 

  - Usando la función *cdb_fetch()* se puede bajar los datos directamente de la pagina de web de COMPADRE.

```{r chap16_3}
compadre <- cdb_fetch("compadre") # Usar este código para bajar los datos del repositorio de COMPADRE. 

# USAR el código siguiente si tiene los datos bajado a su computadora. 
# load(dirección al archivo a su proyecto de RStudio) si tiene el repositorio en su computadora
```



```{r, echo=FALSE}
#load("~/Library/CloudStorage/Dropbox/GitHub_Dropbox_Drive/GitHub/Diagnostico_Poblacional/Diagnostico_Poblacional/COMPADRE_v.6.23.5.0.RData")

#load("~/Dropbox/GitHub_Dropbox_Drive/GitHub/Diagnostico_Poblacional/Diagnostico_Poblacional/COMPADRE_v.6.23.5.0.RData") # work computer
```

***

#### Renombrar la base datos algo sencillo

  - En este script se renombrar la base de datos de COMPADRE a algo más sencillo **TodasSp**, como **compadre**.
  - Se visualiza el nombre de cada columna en la base de datos.
    - Hay 59 variables en la base de datos de COMPADRE.

```{r chap16_4}
#TodasSp=as_cdb(compadre)  # Un paso critico: Convertir la base de datos anterior COM(P)ADRE (de clase 'list') en la base en un objeto CompadreDB (COMPADRE Database)

TodasSp=compadre
names(TodasSp) # La lista de los nombres de las variables en el archivo COMPADRE

```

***

#### Evaluate if a genus/species are present in the data base

 - Para filtrar para un genero específico se puede usar el siguiente código.
    - Aquí seleccionamos todas las matrices del genero **Epipactis**. 
    - Nota que hay 59 filas, que corresponde tipicamente a 59 matrices de diferentes poblaciones, tiempo o un análisis teóricos.

```{r chap16_5}
Epi = TodasSp %>% 
  filter(Genus %in% c("Serapias"))
Epi # This shows that the species added Epidendrum xanthinum is not yet included in the data base
```

***

### Filtrar para la familia de Orquidaceae

 - Extraer (filter) solamente las especies de la familia **Orchidaceae**

```{r chap16_6}
index_O=TodasSp %>% 
 filter(Family %in% c("Orchidaceae")) # Extraer la orquídeas de la base de datos. 


head(index_O, n=3)

```

***

### Los géneros de la familia Orchidaceae


 - Cual son los géneros de la familia Orquidaceae incluidos en la base de datos de COMPADRE?
  - se usa la función **unique()** para seleccionar los géneros únicos en la base de datos.
  - se crea un data frame con los géneros únicos.


```{r generos}

Genera=(as.data.frame(sort(unique(index_O$Genus))))

gt(Genera)
```


***

### Lista de especies únicas de orquídeas en la base de datos de COMPADRE.

 - Cual son las especies únicas de la familia Orquidaceae incluidos en la base de datos de COMPADRE?
  - se usa la función **unique()** para seleccionar las especies únicas en la base de datos con la variable *SpeciesAccepted*.
  - se crea un data frame con las especies únicas.
  -

Note que al momento hay 46 especies con nombres únicos en la base de datos

```{r chap16_7}

gt(as.data.frame(sort(unique(index_O$SpeciesAccepted))))


```

***

## Contabilizar cuantas matrices y variables estan incluidas en el archivo

La base de datos de orquídea tiene un total de 647 filas con 59 variables, por consecuencia tiene 647 matrices. Esas matrices de la misma especie son de diferentes poblaciones, tiempo o un análisis teóricos. 

```{r chap16_8}
dim(index_O)

```


***

### La fuente de la información

Para saber de cuantos manuscritos distintos provienen esos datos uno puede evaluar la cantidad de DOI_ISBN distintos. En este caso los de esas 647 matrices provienen de 34 fuentes de información publicada, revisada por pares, tesis o informes técnicos.

```{r chap16_9}
unique(index_O$DOI_ISBN)
```

Igualmente podemos evaluar cuantos distintos autores son responsable de esas publicaciones. Un total de 37 autores únicos o en grupo son la fuente de esos artículos.

## *ROBERTO*:

HAY una manera de contabilizar los nombres específicos, no por grupo? Para saber quien más publica sobre orquídeas.

```{r chap16_10}
unique(index_O$Authors)
```


En el siguiente script se enseña como estraer la información de una especie específica. En este caso se selecciona la especie **Telipogon helleri**.

```{r}
Th=index_O %>% select(SpeciesAccepted, mat, Authors, DOI_ISBN, MatrixDimension) %>% 
  filter(SpeciesAccepted %in% c("Telipogon helleri"))

Th

```

En el siguiente script se enseña la matrices de **Telipogon helleri**.  Nota que la matriz es una lista de matrices de transición (matU) de estados de una población, la matrices de fecundidad (matF), la matrices de clonaje (matC) y la suma de las tres matrices (matU+MatF+matC).
La información incluye la clases/etapas que los autores usaron. El ciclo de vida incluyo 3 etapas, 1 inmaduras (S1-2) y 2 maduras (S3 y S4). 


```{r}
Th$mat
```



## Cuantos estudios unicos?

Para evaluar el largo de tiempo por estudio se necesita seleccionar una combinación de variables única

NOTA: OrganismType es una variable que indica si la orquídea es un epifita o terrestre. *Roberto* MUCHOS estan erroneos.  
    - Todos las *Lepanthes* son epifitas, pero hay unas que son terrestres en la base de datos.
    - Todas las *Caladenia* son terrestres, pero hay unas que son epifitas en la base de datos.

```{r chap16_11}
#names(index_O) Los nombres de las variables
SPECIES_O=index_O %>% select(StudyStart, StudyEnd, SpeciesAccepted, YearPublication, Authors, DOI_ISBN, OrganismType, MatrixPopulation, mat) %>% 
  group_by(SpeciesAccepted, YearPublication, OrganismType, StudyStart, StudyEnd) %>% 
  summarize(n_populations = length(unique(MatrixPopulation))) %>% 
  arrange(desc(n_populations)) %>% 
  mutate(StudyStart=as.numeric(StudyStart)) %>% 
  mutate(StudyEnd=as.numeric(StudyEnd)) %>% 
  drop_na(StudyStart, StudyEnd)

SPECIES_O


#write_csv(SPECIES_O, "Species_O.csv")
```


****

### Determinar cuantas poblaciones se uso para la investigaciones

 - La cantidad de poblaciones por especies en la base de datos de COMPADRE. La mayoria de los estudios usaron una sola población, pero hay estudios que usaron hasta 18 poblaciones distintas. Estas poblaciones pudiese ser de diferentes publicaciones. 

```{r chap16_12}
as.data.frame(table(SPECIES_O$n_populations))


```


### Evaluación de cuando comenzaron y terminaron

 - La duración de los estudios en la base de datos de COMPADRE. La mayoría de los estudios duraron pocos años.
 - Aquí vemos cuando comenzaron los estudios comenzaron y terminaron basado si las plantas son epifitas o no. 



```{r chap16_13}

SPECIES_O$SpeciesAccepted <- fct_reorder(SPECIES_O$SpeciesAccepted, SPECIES_O$StudyStart, .desc = FALSE)

ggplot(SPECIES_O, aes(SpeciesAccepted, color=OrganismType))+
  geom_linerange(aes(x= SpeciesAccepted  , ymin=StudyStart, ymax=StudyEnd))+
  coord_flip()+
  theme(legend.position = c(0.2, 0.8))+
  ylab("")+
  xlab("")+
  rlt_theme+
  theme(axis.text.x = element_text(color = "grey20", size = 9, angle = 90, hjust = .5, vjust = .5, face = "plain"),
        axis.text.y = element_text(color = "grey20", size = 7, angle = 0, hjust = 1, vjust = 0, face = "plain"),  
        axis.title.x = element_text(color = "grey20", size = 12, angle = 0, hjust = .5, vjust = 0, face = "plain"),
        axis.title.y = element_text(color = "grey20", size = 12, angle = 90, hjust = .5, vjust = .5, face = "plain"))


ggsave("Lenght_survey.png")

```

***


### El tiempo de duración de las investigaciones en la base de datos de COMPADRE.

 - Figura de las duración de las investigaciones en la base de datos de COMPADRE. La mayoría de los estudios de orquideas epifitas duraron pocos años al comparar con especies rterrestres.


```{r chap16_14}

index_O=index_O %>% 
  mutate(StudyDuration=as.numeric(StudyDuration))

table(index_O$StudyDuration)
table(index_O$OrganismType)

ggplot(index_O, aes(StudyDuration, fill=OrganismType))+
         geom_histogram(colour="white")+
  facet_wrap(~OrganismType)+
  theme(legend.position = "none")+
  xlab("Study duration")+
  ylab("Frequency")+
  rlt_theme

#ggsave("Duración_Epi_Ter.pdf")

ggsave("Duración_Epi_Ter.png")
```







### Amalgamando todas las matrices y su información

```{r chap16_16}

index <- which(compadre$metadata$Family=="Orchidaceae") 
names(Compadre)

subset(index_O, Family =="Orchidaceae"  &
             MatrixDimension >2)


subset(index_O,DicotMonoc == "Eudicot" & 
              Country %in% c("USA", "CAN") & 
              MatrixDimension > 2)

#cdb_compare(index_O,x)


x <- subset(index_O,Family == "Orchidaceae")

x_OT=x %>% 
  group_by(OrganismType)
```




```{r chap16_17}
#Orchids_New=as_cdb(index)
#compadre$mat[index]

Compadre_flagged <- cdb_flag(index_O)

x <- subset(Compadre_flagged, check_NA_A == FALSE & check_ergodic == TRUE)
x
y <- subset(Compadre_flagged, check_NA_A == FALSE & check_irreducible == TRUE)

y
xy <- subset(Compadre_flagged, check_NA_A == FALSE & check_irreducible == TRUE & check_ergodic == TRUE)
xy

lambdaVals <- sapply(matA(xy), popdemo::eigs, what="lambda")
summary(lambdaVals)
hist(lambdaVals, main = "Lambda values")
```

```{r chap16_18}

library(purrr)
lambdaVals1 <- map_dbl(matA(xy), ~popdemo::eigs(.x, what="lambda"))
 
 
#Or with popbio, which avoids some warning messages…
lambdaVals2 <- map_dbl(matA(xy), ~popbio::lambda(.x))
```


### Need to move this before as the Caladenia's are terrerstrial and not epiphytes


```{r chap16_19}
x2=xy %>% 
  mutate(OrganismType = case_when(
    Genus ==  "Caladenia" & OrganismType == "Epiphyte" ~ "Herbaceous perennial",
    TRUE ~ OrganismType
  ))

epi=x2 %>% 
  filter(OrganismType=="Epiphyte")

terr=x2 %>% 
  filter(OrganismType=="Herbaceous perennial")



```

Compadre_flagged \<- cdb_flag(index_O)

x \<- subset(Compadre_flagged, check_NA_A == FALSE & check_ergodic == TRUE)

lambdaVals \<- sapply(matA(x), popdemo::eigs, what="lambda") summary(lambdaVals) hist(lambdaVals, main = "Lambda values")

```{r chap16_20}

Compadre_flagged_epi <- cdb_flag(epi)

x_epi <- subset(Compadre_flagged_epi, check_NA_A == FALSE & check_ergodic == TRUE)

#sapply(matA(x_epi), popdemo::eigs, what="lambda")

library(purrr)
lambda_epi <- map_dbl(matA(x_epi), ~popdemo::eigs(.x, what="lambda"))

#Or with popbio, which avoids some warning messages…
lambda_terr <- map_dbl(matA(terr), ~popbio::lambda(.x))
```

```{r chap16_21}
summary(lambda_epi)
hist(lambda_epi, main = "Lambda values")

summary(lambda_terr)
hist(lambda_terr, main = "Lambda values")
```

```{r chap16_22}
df_Lamb_epi=as.data.frame(lambda_epi)
df_Lamb_epi=df_Lamb_epi %>% 
  add_column(Habit_Type = "Epiphyte") %>% 
  rename(lambda=lambda_epi)


df_Lamb_terr=as.data.frame(lambda_terr)
df_Lamb_terr=df_Lamb_terr %>% 
  add_column(Habit_Type = "Terrestrial")%>% 
  rename(lambda=lambda_terr)


ALL_Lambdas=rbind(df_Lamb_epi, df_Lamb_terr)
```

```{r chap16_23}

ggplot(ALL_Lambdas, aes(lambda, fill=Habit_Type ))+
  geom_histogram(colour="white") + 
  facet_wrap( ~Habit_Type)+
  rlt_theme

ggsave("Terr_Epi_lambda.png")
```


```{r}
model_lambda=lm(lambda ~ Habit_Type-1, data=ALL_Lambdas)
summary(model_lambda)

library(broom)
tidy(model_lambda)

```


```{r}

library(ggdist)
library(distributional)
model_lambda %>%
  tidy() %>%
  ggplot(aes(y = term)) +
  stat_halfeye(
    aes(xdist = dist_student_t(df = df.residual(model_lambda), mu = estimate, sigma = std.error))
  )
```





```{r}
ALL_Lambdas %>%
  expand(Habit_Type) %>%
  augment(model_lambda, newdata = ., se_fit = TRUE) %>%
  ggplot(aes(y = Habit_Type, colour=Habit_Type)) +
  stat_halfeye(
    aes(xdist = dist_student_t(df = df.residual(model_lambda), mu = .fitted, sigma = .se.fit)),
    scale = .5
  ) +
  # we'll add the data back in too (scale = .5 above adjusts the halfeye height so
  # that the data fit in as well)
  geom_point(aes(x = lambda), data = ALL_Lambdas, pch = "|", size = 2, position = position_nudge(y = -.15))

```




### The number of populations

```{r chap16_24}
x2 %>% 
  group_by(SpeciesAccepted) %>% 
  summarize(n_populations = length(unique(MatrixPopulation))) %>% 
  arrange(desc(n_populations))
```

```{r chap16_25}

compadre_replicated_pops <- x2 %>% 
  group_by(SpeciesAccepted) %>% 
  mutate(n_pops = length(unique(MatrixPopulation))) %>% 
  ungroup() %>%
  subset(n_pops >= 10)

compadre_replicated_pops
```


### Crear un mapa de las distribuciones de las orquídeas en la base de datos de COMPADRE.



```{r chap16_15}
plot(index_O$Lon,index_O$Lat,main = "Location")
```


```{r chap16_26}
ggplot2::ggplot(x2, aes(Lon, Lat)) +
  borders(database = "world", fill = "grey80", col = NA) +
  geom_point(col = "steelblue", size = 1.8, alpha = 0.8)

ggsave("orchid_map.jpg")
```



## Como Calcular la esperanza de vida en R con la base de datos de COMPADRE

## Important to include only matrices that are annual.

Unless we data wrangle the life span so it represent a year worth instead of life span.

```{r chap16_27}
library(Rage
)# function to calculate life expectancy
lifeExpectancy <- function(matU, startLife) {
  N <- solve(diag(nrow(matU)) - matU)
  return(colSums(N)[startLife])
}

compadre_life_expect <- x2 %>% 
  filter(ProjectionInterval >0.7) |> 
  filter(MatrixComposite == "Mean", # filter is the dplyr version of subset
         MatrixTreatment == "Unmanipulated",
         MatrixCaptivity == "W",
         #ProjectionInterval == "1"
         ) %>% 
  mutate(StageID = cdb_id_stages(.)) %>%
  cdb_collapse(columns = "StageID") %>%
  cdb_flag() %>% 
  filter(check_NA_U == FALSE,
         check_zero_U == FALSE,
         check_singular_U == FALSE) %>% 
  mutate(matU = matU(.), start_life = mpm_first_active(.)) %>% 
  mutate(life_expectancy = mapply(lifeExpectancy, matU, start_life)) %>% 
  mutate(var_life_expectancy = mapply(life_expect_var, matU, start= 1)) %>%
  mutate(low_CI_var_LS= life_expectancy-1.96*sqrt(var_life_expectancy)) %>% 
  mutate(high_CI_var_LS= life_expectancy+1.96*sqrt(var_life_expectancy)) %>% 
 # filter(life_expectancy >= 1) %>% 
  mutate(OrganismType = reorder(OrganismType, life_expectancy, median)) 





compadre_life_expect

```







```{r}

compadre_life_expect |> 
  group_by(OrganismType) |> 
  summarize(mean_LS= mean(life_expectancy, na.rm=TRUE),
            sd_LS = sd(life_expectancy, na.rm=TRUE))


ggplot2::ggplot(compadre_life_expect, aes(OrganismType, life_expectancy, colour=OrganismType)) +
  geom_boxplot() +geom_point()+
  scale_y_log10() +
  coord_flip() +
  labs(x = NULL, y = "Life expectancy (log(years))")+
  rlt_theme+
  theme(legend.position = "none")

ggsave("Life_Span.png")
```


https://jonesor.github.io/Rage/reference/life_expect.html

How to calculate CI of life span



```{r chap16_28}

SPECIES_O$SpeciesAccepted <- fct_reorder(SPECIES_O$SpeciesAccepted, SPECIES_O$StudyStart, .desc = FALSE)

#compadre_life_expect |> select(mat, Genus, SpeciesAccepted, life_expectancy) |> 
#  group_by(SpeciesAccepted) |> 
 # summarize(low_CI_var_LS= life_expectancy-1.96*sqrt(var_life_expectancy),
#            high_CI_var_LS= life_expectancy+1.96*sqrt(var_life_expectancy))


ggplot(compadre_life_expect, aes(x=reorder(SpeciesAccepted, life_expectancy), life_expectancy, colour=OrganismType)) +
 # geom_boxplot() +
  geom_point()+
  scale_y_log10() +
  coord_flip() +
  labs(x = NULL, y = "Life expectancy (log(years))")
#  rlt_theme+
  #theme(legend.position = "none")

ggsave("Genus_Life_Span.png")
```

```{r chap16_29}

#SPECIES_O$SpeciesAccepted <- fct_reorder(SPECIES_O$SpeciesAccepted, SPECIES_O$StudyStart, .desc = FALSE)

compadre_life_expect |> 
  group_by(Genus) |> 
  summarize(mean_LS= mean(life_expectancy, na.rm=TRUE),
            sd_LS = sd(life_expectancy, na.rm=TRUE)) |> 
  filter(Genus %in% c("Caladenia"))

compadre_life_expect |> 
  filter(Genus %in% c("Caladenia")) |> 
ggplot( aes(x=reorder(SpeciesAccepted, life_expectancy), life_expectancy, colour=OrganismType)) +
  geom_point()+
  scale_y_log10() +
  coord_flip() +
  labs(x = NULL, y = "Life expectancy (years)")+
  rlt_theme+
  theme(legend.position = "none")

ggsave("Caladenia_Life_Span.png")
```

Caladenia_amonea






Test difference in life span.

```{r chap16_30}
unique(compadre_life_expect$OrganismType)

t.test(life_expectancy~OrganismType, data=compadre_life_expect)


shapiro.test(compadre_life_expect$life_expectancy) # Not normaly distributed


library(car)

leveneTest(life_expectancy~OrganismType, data=compadre_life_expect) # equal variance but not notmaly distributed

```

Use robust Approach

Para el siguiente análisis se necesita instalar el paquete **WRS2**.

Y se necesita cargar el archivo de funciones de **Rallfun-v38.txt** que se encuentra en el siguiente enlace \<<https://github.com/rrwilcox/Rallfun>\> y guardarlo en su directorio de trabajo. Pudiese ser que haya versiones más recientes de este archivo. Nota que la dirección abajo funciona para mi computadora, uds tienen que ajustar la dirección del archivo a su directorio de trabajo.

```{r chap16_31}
library(WRS2)
source("/Users/rlt/Library/CloudStorage/Dropbox/GitHub_Dropbox_Drive/GitHub/Diagnostico_Poblacional/Diagnostico_Poblacional/Rallfun-v38.txt", chdir = T) # Home computer
#source("/Users/rlt/Dropbox/METAS+COHORT_D/Rallfun-v38.txt", chdir = T)
#source("/Users/rlt/Dropbox/Ackermanstuff/Pollinator_Interaction/Specificity_Index_pollinators/Rallfun-v38.txt", chdir = T) ## Work laptop Computer
#source("/Users/raymondtremblay/Dropbox/METAS+COHORT_D/Rallfun-v38.txt", chdir = T) #When used on Monique
```

```{r chap16_32}
unique(compadre_life_expect$OrganismType)

Cf=cdb_flatten(compadre_life_expect)


YSEC_T=Cf %>% 
  dplyr::select("life_expectancy", "OrganismType") %>% 
  filter(OrganismType== "Herbaceous perennial")

YSEC_T
YSEC_E=Cf %>% 
  dplyr::select("life_expectancy", "OrganismType") %>% 
  filter(OrganismType== "Epiphyte")

yuenbt(YSEC_T$life_expectancy, YSEC_E$life_expectancy, alpha=.05, nboot=10000, side=T)

```

```{r chap16_33}
library(Rcompadre)
library(popdemo)
data(Compadre)


Compadre$matA <- matA(Compadre)

# create empty vector to store output
Compadre$dim <- numeric(nrow(Compadre))

index$dim <- numeric(nrow(index_O))

# loop through all rows of Compadre
for (i in seq_len(nrow(Compadre))) {
  Compadre$dim[i] <- nrow(Compadre$matA[[i]])
}

# function to determine whether matrix 'mat' has any stages with no transitions
NullStages <- function(mat) any(colSums(mat) == 0)

# apply function to every element of A
Compadre$null_stages <- sapply(Compadre$matA, NullStages)

NullStages(Compadre$matA[[1]]) # apply function to single element
Compadre$null_stages <- sapply(matA(Compadre), NullStages)
```



### Calcular el promedio y la varianza en la expectativa de vida de un modelo de matriz poblacional



```{r}
# función para calcular la esperanza de vida

library(Rage)
data(mpm1)

life_expect_mean(mpm1$matU, start = 1)
rep_stages <- repro_stages(mpm1$matF)
(n1 <- mature_distrib(mpm1$matU, start = 2, repro_stages = rep_stages))

life_expect_mean(mpm1$matU, mixdist = n1, start = NULL)

life_expect_var(mpm1$matU, start = 1)


```






http://127.0.0.1:29465/rmd_output/1/compadre_orchid-ppm-y-su-uso.html

