# Historia breve de la dinámica poblacional en orquídeas.








### Los primeros estudios

En esta sección se hará una revisión breve de los estudios de dinámica poblacional en orquídeas que usarón PPM.  






En la siguiente tabla se presentan los estudios de dinámica poblacional en orquídeas que usaron PPM y la(s) preguntas principales que los autores intentaron responder. En la gran mayoría de los trabajos se evalúa múltiples hipótesis/ideas sobre la dinámica poblacional de las orquídeas. Para información especifica sobre la metodología usada en cada estudio| se recomienda revisar los trabajos originales. 

- Clave de las variables

    - Riesgo: Si se evaluó el riesgo de extinción de la especie.
    - Variación espacial: Si se evaluó la variación espacial de la especie.
    - Variación temporal: Si se evaluó la variación temporal de la especie.
    - Latencia: Si se evaluó la importancia de la latencia (Dormancy) de la especie.
    - Métodos de estimación de parametros: Si se evaluó métodos alternos de estimación de parametros (no tradicional).
    - Historia de Vida: Si se evaluó la historia de vida de la especie en un contexto evolutivo.
    - Otro: Si se evaluó otra pregunta no incluida en las anteriores.
    - Referencia: Referencia del estudio.
                     
                      

| Genero  | Especies    | Riesgo | Var. esp. | Var. temp | Lat. | Est. param. | Hist. vida |   Ref |
|---------|----------   |:------:|-----------|-----------|------|-------------|:-----------:|------|
|Aspasia  |principissa  |    X   |           |           |     |             |   X          |  @zotz2006population |
|Brasavolla| cucullata. | ? | ? | ?| ?| ?| ?| @ackerman2020small|
|Broughtonia| cubensis | ?| ? | ?| ?| ?| ?| @raventos2021effects|
|Caladenia| amoena      | Si| - | -| Si| Si| Si| @tremblay2009population; @tremblay2009dormancy|
|Caladenia| argocalla   | Si| - | -| Si| Si| Si| @tremblay2009population; @tremblay2009dormancy|
|Caladenia| clavigera   | Si| - | -| Si| Si| Si| @tremblay2009population; @tremblay2009dormancy|
|Caladenia| elegans     | Si| - | -| Si| Si| Si| @tremblay2009population; @tremblay2009dormancy|
|Caladenia| graniticola | Si| - | -| Si| Si| Si| @tremblay2009population; @tremblay2009dormancy|
|Caladenia| macroclavia | Si| - | -| Si| Si| Si| @tremblay2009population; @tremblay2009dormancy|
|Caladenia| oenochila   | Si| - | -| Si| Si| Si| @tremblay2009population; @tremblay2009dormancy|
|Caladenia| orientalis  | -| - | -| -| -| -| @coates2009demographic|
|Cephalanthera| longifolia| -| - | -| -| -| -| @shefferson2012linking|
|Cleistes| divaricata   | -| - | -| -| -| -| @gregg1991variation|
|Cleistes| bifaria      | -| - | -| -| -| -| @gregg2006comparison|
|Corallorhiza| trifida| -| - | -| -| -| -| @iriondo2009peligro|
|Crepidium| acuminatum| -| - | -| -| -| -| @timsina2021six|
|Cyclopogon| luteoalbus| -| - | -| -| -| -| @juarez2014viability|
|Cypripedium| acaule| -| - | -| -| -| -| @cochran1992simple|
|Cypripedium| calceolus| -| - | -| -| -| -| @nicole2005population; @garcia2010living; @shefferson2012linking; @davison2013contributions|
|Cypripedium| candidum| -| - | -| -| -| -| @davison2013contributions|
|Cypripedium| fasciculatum| -| - | -| -| -| -| @thorpe2011trends|
|Cypripedium| parviflorum| -| - | -| -| -| -| @shefferson2014life|
|Cypripedium| reginae| -| - | -| -| -| -| @kery2004demographic|
|Cypripedium| lentiginosum| -| - | -| -| -| -| @zhongjian2008correlation|
|Dactylorhiza| hatagirea| -| - | -| -| -| -| @chapagain2021illegal|
|Dactylorhiza| lapponica| -| - | -| -| -| -| @sletvold2010long|
|Dendrophylax| lindenii| -| - | -| -| -| -| @raventos2015population|
|Epidendrum| xanthinum| -| - | -| -| -| -| @farfan2008estrategias|
|Epipactis| atrorubens| -| - | -| -| -| -| @hens2017low|
|Erycina| crista-galli| -| - | -| -| -| -| @mondragon2007life|
|Guarianthe| aurantiaca| -| - | -| -| -| -| @mondragon2009population|
|Gymnadenia| conopsea| -| - | -| -| -| -| @oien2002flowering|
|Herminium| monorchis| -| - | -| -| -| -| @wells1998flowering|
|Himantoglossum| hircinum| -| - | -| -| -| -| @carey1998modelling; @pfeifer2006influence|
|Isotria| medeoloides| -| - | -| -| -| -| @alahuhta2017instant|
|Jacquiniella| leucomelana| -| - | -| -| -| -| @winkler2009population|
|Jacquiniella| teretifolia| -| - | -| -| -| -| @winkler2009population|
|Laelia| autumnalis| -| - | -| -| -| -| @emeterio2021does|
|Laelia| speciosa| -| - | -| -| -| -| @hernandez1992dinamica|
|Lepanthes| caritensis| -| - | -| -| -| -| @tremblay1997lepanthes|
|Lepanthes|eltoroensis| -| - | -| -| -| -| @tremblay2001gene; @tremblay2003population|
|Lepanthes| rubripetala| -| - | -| -| -| -| @tremblay2001gene; @tremblay2015stable|
|Lepanthes| rupestris| -| - | -| -| -| -| @tremblay2001gene|
|Lepanthes| acuminata| -| - | -| -| -| -| @raventos2018comparison|
|Lycaste | aromatica| -| - | -| -| -| -| @winkler2009population|
|Neotinea| ustulata| -| - | -| -| -| -| @shefferson2007dormancy|
| Oeceoclades| maculata| -| - | -| -| -| -| @riveron2019spatio|
| Oncidium| crista-galli| -| - | -| -| -| -| @maldonado2005patron, @mondragon2007life|
| Oncidium| poikilostalix| -| - | -| -| -| -| @raventos2018comparison|
| Ophrys| sphegodes| -| - | -| -| -| -| @hutchings2010population|
| Orchis| purpurea| -| - | -| -| -| -| @jacquemyn2010seed|
| Phaius| australis| -| - | -| -| -| -| @simmons2016Viability|
| Platanthera| hookeri| -| - | -| -| -| -| @reddoch2007population|
| Platanthera| praeclara| -| - | -| -| -| -| @sieg1995influence|
| Platanthera| macrophylla| -| - | -| -| -| -| @cleavitt2017life; @berry2021population|
| Platanthera| orbiculata| -| - | -| -| -| -| @cleavitt2017life; @berry2021population|
| Prasophyllum| correctum| -| - | -| -| -| -| @coates2006effects|
| Pseudorchis| albida| -| - | -| -| -| -| @stipkova2013mowing|
| Rodriguezia| granadensis| -| - | -| -| -| -| @ospina2023effect|
| Serapias| cordigera| -| - | -| -| -| -| @pellegrino2014effects|
| Spathoglottis| plicata| -| - | -| -| -| -| @falcon2017quantifying|
| Spiranthes| parskii| -| - | -| -| -| -| @wonka2010herbivores|
| Spiranthes| spiralis| -| - | -| -| -| -| @jacquemyn2007long|
| Telipogon| helleri| -| - | -| -| -| -| @raventos2018comparison|
| Tolumnia| variegata| -| - | -| -| -| -| @calvo1993evolutionary|
| Trichocentrum| undulatum| -| - | -| -| -| -| @borrero2023populations|




```{r, eval=FALSE, echo=FALSE}
library(tidyverse)
library(gt)
Historia_breve <- tribble(~Genero, ~especie, ~Riesgo, ~"Var. esp", ~"Var.temp", ~Latencia, ~"Est. param", ~"Hist. Vida", ~Referencia,
                          "Aspasia", "principissa", "?", "?" , "?", "?", "?", "?", "[@zotz2006population]",
                          "Brasavolla", "cucullata", "?", "?" , "?", "?", "?", "?", "?",
                          "Broughonia", "cubensis", "?", "?" , "?", "?", "?", "?", "?",
                          "Caladenia", "amoena", "Si", "?" , "?", "Si", "Si", "Si", "?",
                          "Caladenia", "argocalla", "Si", "?" , "?", "Si", "Si", "Si", "?",
                          "Caladenia", "clavigera", "Si", "?" , "?", "Si", "Si", "Si", "?",
)

#Historia_breve

gt(Historia_breve)
```     





```{r, eval=FALSE, echo=FALSE}
library(readxl)
Species_list <- read_excel("data/Species_list.xlsx")

gt(Species_list)
```

