# Historia breve de la dinámica poblacional en orquídeas.


### Familia de plantas evaluadas

La cantidad de estudios de demográfica usando PPM es bastante impresionante y incluye al momento de la publicación del libro 136 familias de plantas y 509 generos y 792 especies en la base de datos de COMPADRE.  La familia Orquidaceae (>50 especie) se encuentra en una de las familias donde hay más especies que han sido evaluado, después de Asteraceae (>65 especie) y Leguminaceae (> 55 especies), pero la gran mayoria de las familias tienen de 3 (mediana) o menos especies evaluada. En la tabla del Apéndice A se presentan los estudios de dinámica poblacional en orquídeas que usaron PPM y que están incluido en la base de COMPADRE. Se incluye en la table algunas preguntas  o conceptos principales que los autores intentaron responder. En la gran mayoría de los trabajos se evalúa múltiples hipótesis/ideas sobre la dinámica poblacional de las orquídeas. Para información especifica sobre la metodología usada en cada estudio se recomienda revisar los trabajos originales. 


### Los primeros estudios con Orquídeas

En esta sección se hará una revisión breve de los estudios de dinámica poblacional en orquídeas que usaron PPM. Se presentarán algunos de estudios en orden cronológico y se resumirán las preguntas principales que los autores intentaron responder. 

Uno de los primeros esfuerzos de integrar y unir estudios de demografía en orquídeas fue el libro *Population Ecology of Terrestrial Orchids* editado por Wells y Willems [@wells1991population]. Ese libro es el resultado de una reunión de especialistas en orquídeas en 1990 en South Limburg, Hollanda. En el libro se presentan estudios de demografía de orquídeas de diferentes partes de Europa, Norte América y Australia se discuten los métodos y resultados de los estudios. Los temas principales de los artículos incluye la dinámica de poblaciones y el manejo,  la dinámica de producción de flores y frutos, la fenologia del crecimiento y la partición de materia  y la dinámica de población usando matrices.  En esta ultima sección Katherine Gregg presenta la variación en la dinámica de cuatro poblaciones de *Cleistes divaricata* [@gregg1991variation] distribuido entre West Virginia, Florida y North Carolina, USA. En ese trabajo se enseña claramente el problema de estimar latencia (dormancy) y la variación entre población de los parámetros del ciclo de vida. La latencia es un tema recurrente en los estudios de orquídeas y en general en estudios de demografía de plantas perennes. En el trabajo de Waite y Hutchings presentan sus estudios de *Ophrys sphegodes* donde evalúan el impacto de herbivoría por vacas y ovejas en la dinámica de la población [@waite1991effects]. Los autores señala que el momento donde ocurre la herbivoría en las localidades donde se encuentre la orquídea, impacta el crecimiento de la *O. sphegodes*, en adición que la hervivoría de las plantas competidores a la orquídea consumido por vacas no es suficiente para reducir la competencia y reduce la viabilidad de la orquídea.   En general, el libro es una buena introducción a los estudios de demografía de orquídeas y a los problemas que se enfrentan en esos estudios.

En una reunión posterior a la de Holanda, hubo otra en Ceske Budejocive, Republica Checa en 2001 que tambien resulto en libro editado por Kindlmann, Willems and Whigham [@kindlmann2002trends]. El libro esta dividido en cuatro secciones, la demográfica y dinámica de poblaciones, la biología de florecer y producción de frutos, miccoriza y germinación de semillas y el manejo y conservación.  Solamente un trabajo usa PPM para los análisis evaluando la dinámica de *Orchis usulata* en Estonia [@tali2002dynamics].  Los trabajos en este libro no usaron PPM pero se observa múltiples avances en conceptos y metodología para ampliar el estudio de la dinámica poblacional de orquídeas, específicamente la importancia de la micorriza en la germinación de semillas. 

Estos dos libros se enfocan en especies terrestres y ninguno tiene ejemplos de especies tropicales y epifitas. El primer trabajo con especies epifita es de [@hernandez1992dinamica] con *Laelia speciosa* evaluando el impacto de cosecha sobre el potencial de supervivencia. En este trabajo de tesis de pre-grado se evalúa el impacto de la cosecha de flores en la dinámica de la población de *L. speciosa* en México. 


### Latencia en Orquídeas

El problema de latencia en estimar los parámetros de la matriz de transición es un tema recurrente en los estudios de orquídeas terrestres. No es claro si la latencia es algo común en la mayoría de las orquídeas terrestres o si es un componente de la historia de vida que esta mayormente limitado a cierta área geográfica o grupos taxonómicos. De los xx estudios de orquídeas que usaron PPM, xx mencionan el problema de latencia en la estimación de los parámetros y xx son estudios dedicados exclusivamente a estimar latencia.  Por que es tan importante estimar la etapa de latencia?  La dificultad es realmente determinar la supervivencia de los individuos, si los individuos pueden estar latentes por varios años, entonces la supervivencia de los individuos no es observada y por lo tanto no se puede estimar.  La latencia es un problema en la mayoría de las plantas perennes.  

### Métodos alternos para estimar la latencia incluye 

Un de los científicos que ha dedicado mucho de su carrera en considerar la latencia es Richard P. Shefferson ha desarrollado múltiples métodos para incluir la latencia en la dinámica de las especies [@shefferson2001estimating, @shefferson2002dormancy,@shefferson2007dormancy, @shefferson2017predicting]. Shefferson han demostrado que hay un costo a la latencia [@shefferson2012linking] y que individuos que son latente múltiples años tienen una probabilidad de sobrevivir menor que individuos que no son latentes.  

Kery y Gregg [@kery2004demographic] presentan un método para estimar la latencia en orquídeas terrestres.  Ellos usan un modelo de supervivencia para estimar la latencia en *Cleistes divaricata* en West Virginia, USA.



Tremblay et al. [@tremblay2009dormancy] evaluaron la latencia en 9 especies de *Caladenia* con diferentes cantidad de individuos muestreados y años de datos usando un acercamiento bayesiano.  Encontraron que la latencia en el genero *Caladenia* se modela mejor cuando se asume que cada especies tiene su propria supervivencia y probabilidad de emerger entre años.  Uno habría asumido que como todas las especies son del mismo genero, la latencia seria más similar entre especies. Pero los autores encontraron que la latencia varia entre especies y que la latencia es variable entre especies. Claramente si esto se confirma en otros géneros de orquídeas, la latencia es un problema que se tiene que considerar individualmente por cada especie y que especies del mismo genero no necesariamente se comportan de forma igual.





### Perspectiva Histórica de la Dinámica Poblacional en Orquídeas

















           
```{r chap27_1, message=FALSE, warning=FALSE, echo=FALSE, eval=FALSE}
library(Rcompadre) # Paquete para trabajar con la base de datos de COMPADRE y COMADRE
library(tidyverse) # Paquete para activar multiples paquetes
library(gt) # Paquete para formatear tablas
library(kableExtra) # Paquete para formatear tablas
```


```{r chap27_2, message=FALSE, warning=FALSE, echo=FALSE, eval=FALSE}
compadre <- cdb_fetch("compadre") # Usar este código para bajar los datos del repositorio de COMPADRE. Tiene que haber activado la librería de Rcompadre.



```



Number of studies using PPM by family


```{r, message=FALSE, warning=FALSE, echo=FALSE, eval=FALSE}
compadre %>% n_distinct("Family")

Genera=(as.data.frame(sort(unique(compadre$Genus))))

Genera
  

as.data.frame(sort(unique(compadre$SpeciesAccepted)))


# filter(Family %in% c("Orchidaceae")) 


```


```{r, message=FALSE, warning=FALSE, echo=FALSE, eval=FALSE}
SPECIES_Number=compadre%>% select(Family, StudyStart, StudyEnd, SpeciesAccepted, YearPublication, Authors, DOI_ISBN, OrganismType, MatrixPopulation, mat) %>% 
  group_by(Family) %>% 
  summarize(n_species = length(unique(SpeciesAccepted))) %>% 
  arrange(desc(n_species))



summary(SPECIES_Number)
```

