# (PART\*) Act two {-}

# Lista completa de todos los trabajos dinamica poblacional en orquidea que han usado matriz {-}





### Los primeros estudios {.unnumbered}

En esta sección se hará una revisión breve de los estudios de dinámica poblacional en orquídeas que usarón PPM.  

En la siguiente tabla se presentan los estudios de dinámica poblacional en orquídeas que usaron PPM y la(s) preguntas principales que los autores intentaron responder. En la gran mayoría de los trabajos se evalúa múltiples hipótesis/ideas sobre la dinámica poblacional de las orquídeas. Para información especifica sobre la metodología usada en cada estudio, se recomienda revisar los trabajos originales. 

- Clave de las variables

    - Riesgo: Si se evaluó el riesgo de extinción de la especie.
    - Variación espacial: Si se evaluó la variación espacial de la especie.
    - Variación temporal: Si se evaluó la variación temporal de la especie.
    - Latencia: Si se evaluó la importancia de la latencia (Dormancy) de la especie.
    - Métodos de estimación de parametros: Si se evaluó métodos alternos de estimación de parametros (no tradicional).
    - Historia de Vida: Si se evaluó la historia de vida de la especie en un contexto evolutivo.
    - Otro: Si se evaluó otra pregunta no incluida en las anteriores.
    - Referencia: Referencia del estudio.
  
  
```{r, message=FALSE, warning=FALSE}
library(readr)
library(dplyr)
library(gt)
library(flextable)
library(ftExtra)
```
                   
                      
```{r, not eval,  eval=FALSE, echo=FALSE}
list <-'Genero  , Especies    , Riesgo , Var. esp. , Var. temp , Lat. , Est. param. , Hist. vida , Otro,  Ref 
\n      ---------,----------   ,------,-----------,-----------,------,-------------,-----------,------,---
\n*AspaSia*  ,*principissa*,  Si ,      -     ,  "Si"  ,   -   ,      -       ,    -     ,  , ["@zotz2006population] 
\n*Brasavolla*, *cucullata*,"Si"     , "Si         , "Si"         , -   , -           , -           , , ""@ackerman2020small"
\n Broughtonia, cuben"Si"s , "-", "-" , "-", "-", "-", "-","Si", "@raventos2021effects,
\n Caladenia, amoena      , "Si", - , -, "Si", "Si", "Si","Si", md("@tremblay2009population"; "@tremblay2009dormancy)
\n Caladenia, argocalla   , "Si", - , -, "Si", "Si", "Si","Si", "@tremblay2009population"; "@tremblay2009dormancy
\n Caladenia, clavigera   , "Si", - , -, "Si", "Si", "Si","Si", "@tremblay2009population"; "@tremblay2009dormancy
\n Caladenia, elegans     , "Si", - , -, "Si", "Si", "Si","Si", "@tremblay2009population"; "@tremblay2009dormancy
\n Caladenia, graniticola , "Si", - , -, "Si", "Si", "Si", ,"@tremblay2009population"; "@tremblay2009dormancy
\n Caladenia, macroclavia , "Si", - , -, "Si", "Si", "Si","Si", "@tremblay2009population"; "@tremblay2009dormancy
\n Caladenia, oenochila   , "Si", - , -, "Si", "Si", "Si","Si", "@tremblay2009population"; "@tremblay2009dormancy'

list

data_frame <- read_delim(list, delim = ',')
```




```{r, table, echo=FALSE, message=FALSE, warning=FALSE}



list <-dplyr::tribble(
  ~"Genero", ~Especies, ~Riesgo, ~"Var esp.", ~"Var temp", ~"Lat", ~"Est param", ~"Hist vida", ~Otro, ~Ref, 
"*Aspasia*" , "*principissa*",  "Si" ,    "-"       ,  "Si"  ,  "-"     ,    "-"          ,   "-"       , "-"  , "@zotz2006population" ,
"*Brasavolla*", "*cucullata*",  "Si"     , "Si"         , "Si"         ,  "-"   ,         "-"    ,     "-"       , "IPM Transient Dynamics Transfer Function"  , "@ackerman2020small",
 "*Broughtonia*", "*cubensis*" , "Si", "Si" , "Si", "-", "-", "-","Transient Dynamics",  "@raventos2021effects",
 "*Caladenia*", "*amoena*"      , "Si", "-" , "-", "Si", "Si", "Si","Selección de modelos", "@tremblay2009population @tremblay2009dormancy",
 "*Caladenia*", "*argocalla*"   , "Si", "-" , "-", "Si", "Si", "Si","Selección de modelos", "@tremblay2009population @tremblay2009dormancy",
 "*Caladenia*", "*clavigera*"  , "Si", "-" , "-", "Si", "Si", "Si","Selección de modelos", "@tremblay2009population  @tremblay2009dormancy",
 "*Caladenia*", "*elegans*"     , "Si", "-" , "-", "Si", "Si", "Si","Selección de modelos", "@tremblay2009population @tremblay2009dormancy",
 "*Caladenia*", "*graniticola*" , "Si", "-" , "-", "Si", "Si", "Si", "Selección de modelos","@tremblay2009population @tremblay2009dormancy",
 "*Caladenia*", "*macroclavia*" , "Si", "-" , "-", "Si", "Si", "Si","Selección de modelos", "@tremblay2009population @tremblay2009dormancy",
 "*Caladenia*", "*oenochila*"   , "Si", "-" , "-", "Si", "Si", "Si","Selección de modelos", "@tremblay2009population @tremblay2009dormancy",
 "*Caladenia*", "*rosella*"   , "Si", "-" , "-", "Si", "Si", "Si","Selección de modelos", "@tremblay2009population @tremblay2009dormancy",
 "*Caladenia*", "*valida*"   , "Si", "-" , "-", "Si", "Si", "Si","Selección de modelos", "@tremblay2009population @tremblay2009dormancy",
"*Caladenia*", "*orientalis*"  , "Si", "Si" , "Si", "Si", "-", "-","Interacciones abiotica" ,"@coates2009demographic",
"*Cephalanthera*", "*longifolia*", "-", "-" , "-", "Si", "Si", "Si", "Interacciones abiótica y biótica","@shefferson2012linking",
"*Cleistes*", "*divaricata* var. *divaricata*"   , "Si", "Si" , "Si", "Si", "Si", "-","-" ,"@gregg1991variation",
"*Cleistes*", "*divaricata* var. *bifaria*"   , "Si", "Si" , "Si", "Si", "Si", "-","-" ,"@gregg1991variation",
"*Cleistes*", "*bifaria*", "-", "Si" , "-", "Si", "-", "-", "Estructura de tamaño y estado","@gregg2006comparison",
"*Corallorhiza*", "*trifida*", "Si", "-" , "Si", "Si", "-", "-","-" ,"@iriondo2009peligro",
"*Crepidium*", "*acuminatum*", "Si", "-" , "Si", "-", "-", "-","Efecto de cosecha" ,"@timsina2021six",
"*Cyclopogon*", "*luteoalbus*", "-", "-" , "-", "-", "-", "-", "No Matrix data","@juarez2014viability",
"*Cypripedium*", "*acaule*", "-", "-" , "-", "-", "Si", "-", "Leslie matrix","@cochran1992simple",
"*Cypripedium*", "*calceolus*", "Si", "Si" , "Si", "Si", "-", "-","Selección de modelos" ,"@nicole2005population",
"*Cypripedium*", "*calceolus*", "Si", "Si" , "Si", "Si", "-", "-","Efecto de aislamiento" ,"@garcia2010living",
"*Cypripedium*", "*calceolus*", "-", "-" , "-", "-", "-", "-","Costo de latencia, Interacciones abiótica y biótica" ,"@shefferson2012linking",
"*Cypripedium*", "*calceolus*", "-", "-" , "-", "-", "-", "-","no matrix" ,"@davison2013contributions",
"*Cypripedium*", "*candidum*", "-", "-" , "-", "-", "-", "-","no matrix" ,"@shefferson2017predicting",
"*Cypripedium*", "*fasciculatum*", "Si", "Si" , "Si", "Si", "-", "-","Selección de modelos, Interacciones abióticas" ,"@thorpe2011trends",
"*Cypripedium*", "*parviflorum*", "-", "-" , "-", "Si", "-", "Si", "-","@shefferson2014life",
"*Cypripedium*", "*reginae*", "-", "Si" , "-", "Si", "-", "Si","Selección de modelos, Interaccione bióticas" ,"@kery2004demographic",
"*Cypripedium*", "*lentiginosum*", "-", "-" , "-", "-", "Si", "-","Leslie matrix" ,"@zhongjian2008correlation",
"*Dactylorhiza*", "*hatagirea*", "Si", "Si" , "Si", "Si", "-", "-","Efecto de cosecha" ,"@chapagain2021illegal",
"*Dactylorhiza*", "*lapponica*", "-", "Si" , "Si", "Si", "-", "-", "Efecto antropogénico, Interaccione abióticas","@sletvold2010long @sletvold2013climate",
"*Dendrophylax*", "*lindenii*", "Si", "-" , "Si", "-", "-", "-","Efecto de densidad" ,"@gonzalez2009dinamica @raventos2015population ",
"*Epidendrum*", "*xanthinum*", "Si", "Si" , "-", "-", "-", "-", "-","@farfan2008estrategias",
"*Epipactis*", "*atrorubens*", "Si", "Si" , "Si", "Si ", "-", "-","Incorporación de variable de endogamía" ,"@hens2017low",
"*Erycina*", "*crista-galli*", "Si", "Si" , "-", "-", "-", "-","-","@mondragon2007life",
"*Guarianthe*", "*aurantiaca*", "Si", "Si" , "-", "-", "-", "-","Efecto de cosecha","@mondragon2009population",
"Gymnadenia", "conopsea", "-", "-" , "-", "-", "-", "-","no matrix","@oien2002flowering",
"*Herminium*", "*monorchis*", "Si", "-" , "Si", "Si", "-", "-","Efecto abiótico","@wells1998flowering",
"*Himantoglossum*", "*hircinum*", "Si", "-" , "Si", "-", "-", "-","Efecto abiótico: sequia","wells1998flowering", 
"*Himantoglossum*", "*hircinum*", "Si", "-" , "Si", "-", "-", "-","Modelando expanción","@carey1998modelling", 
"*Himantoglossum*", "*hircinum*", "Si", "-" , "Si", "Si", "-", "-","Efecto abiótico: Precipitación y Temp del suelo", "@pfeifer2006influence",
"*Isotria*", "*medeoloides*", "-", "-" , "-", "-", "-", "-","no matrix","@alahuhta2017instant",
"*Isotria*", "*medeoloides*", "Si", "-" , "Si", "-", "-", "-","to be digitized","@dibble2019demography",
"*Jacquiniella*", "*leucomelana*", "Si", "-" , "Si", "-", "-", "-","Metapopulation approach","@winkler2009population",
"*Jacquiniella*", "*teretifolia*", "Si", "-" , "Si", "-", "-", "-","Metapopulation approach","@winkler2009population",
"*Laelia*", "*autumnalis*", "Si", "Si" , "Si", "-", "-", "Efecto de cosecha to be digitized","to be digitized","@emeterio2021does",
"*Laelia*", "*speciosa*", "Si", "-" , "Si", "-", "-", "-","Efecto de cosecha","@hernandez1992dinamica",
"*Lepanthes*", "*caritensis*", "Si", "Si" , "Si", "-", "-", "-","-","@tremblay1997lepanthes",
"*Lepanthes*", "*caritensis*", "Si", "Si" , "Si", "-", "-", "-","Efecto de huracanes","@crain2019sheltered",
"*Lepanthes*","*eltoroensis*", "Si", "Si" , "-", "-", "-", "-","Tamaño efectivo de Población, Ne y largo de vida","@tremblay2001gene", 
"*Lepanthes*","*eltoroensis*", "Si", "Si" , "Si", "-", "-", "-","-","@tremblay2003population",
"*Lepanthes*","*eltoroensis*", "Si", "Si" , "Si", "Si", "-", "-","Nueva metodología de estimar parametros","tremblay2021population",
"*Lepanthes*", "*rubripetala*", "-", "-" , "-", "-", "-", "-","Tamaño efectivo de Población, Ne y largo de vida", "@tremblay2001gene",
"*Lepanthes*", "*rubripetala*", "Si", "Si" , "Si", "-", "-", "-","Dinamica de transiciones","@tremblay2015stable",
"*Lepanthes*", "*rupestris*", "-", "-" , "-", "-", "-", "-","Tamaño efectivo de Población, Ne y largo de vida","@tremblay2001gene",
"*Lepanthes*", "acuminata", "-", "-" , "-", "-", "-", "-","-","@raventos2018comparison",
"*Lycaste*" , "*aromatica*", "Si", "-" , "Si", "-", "-", "-","Metapopulation approach","@winkler2009population",
"Neotinea", "ustulata", "-", "-" , "-", "-", "-", "-","-","@shefferson2007dormancy",
"Oeceoclades", "maculata", "-", "-" , "-", "-", "-", "-","-","@riveron2019spatio",
"Oncidium", "crista-galli", "-", "-" , "-", "-", "-", "-","-","@maldonado2005patron @mondragon2007life",
"Oncidium", "poikilostalix", "-", "-" , "-", "-", "-", "-","-","@raventos2018comparison",
"*Ophrys*", "*sphegodes*", "-", "-" , "-", "-", "-", "-","no matrix","@hutchings2010population",
"*Ophrys*", "*sphegodes*", "-", "-" , "-", "-", "-", "-","no matrix" ,"@shefferson2017predicting",
"*Orchis*", "*morio*", "-", "-" , "-", "-", "-", "-","no matrix", "@wells1998flowering",
 "Orchis", "purpurea", "-", "-" , "-", "-", "-", "-","Si", "@jacquemyn2010seed",
 "Phaius", "australis", "-", "-" , "-", "-", "-", "-","Si", "@simmons2016Viability",
 "Platanthera", "hookeri", "-", "-" , "-", "-", "-", "-","-","@reddoch2007population",
 "Platanthera", "praeclara", "-", "-" , "-", "-", "-", "-","Si", "@sieg1995influence",
 "Platanthera", "macrophylla", "-", "-" , "-", "-", "-", "-","Si", "@cleavitt2017life @berry2021population",
 "Platanthera", "orbiculata", "-", "-" , "-", "-", "-", "-","-","@cleavitt2017life @berry2021population",
 "Prasophyllum", "correctum", "-", "-" , "-", "-", "-", "-","-","@coates2006effects",
 "Pseudorchis", "albida", "-", "-" , "-", "-", "-", "-","-","@stipkova2013mowing",
 "Rodriguezia", "granadensis", "-", "-" , "-", "-", "-", "-","-","@ospina2023effect",
 "Serapias", "cordigera", "-", "-" , "-", "-", "-", "-","-","@pellegrino2014effects",
 "Spathoglottis", "plicata", "-", "-" , "-", "-", "-", "-","Si", "@falcon2017quantifying",
 "Spiranthes", "parskii", "-", "-" , "-", "-", "-", "-","-","@wonka2010herbivores",
 "Spiranthes", "spiralis", "-", "-" , "-", "-", "-", "-","Si", "@jacquemyn2007long",
 "Telipogon", "helleri", "-", "-" , "-", "-", "-", "-","-","@raventos2018comparison",
 "Tolumnia", "variegata", "-", "-" , "-", "-", "-", "-","-","@calvo1993evolutionary",
 "Trichocentrum", "undulatum", "-", "-" , "-", "-", "-", "-","-","@borrero2023populations"

)

```



Notas para añadir a la tabla
 
 - IPM - Integrated Population Model
 - Transient dynamics
 - Transfer function

```{r, flextable, echo=FALSE, message=FALSE, warning=FALSE}

list_fl=list %>%
  flextable() %>%
  theme_zebra() %>%
  theme_box() |> 
  colformat_md() %>% 
  set_table_properties(layout = "autofit")

list_fl

```






























