# (PART\*) Act two {-}

# Lista completa de todos los trabajos dinamica poblacional en orquidea que han usado matriz {-}





### Los primeros estudios {.unnumbered}

En esta sección se hará una revi"Si"ón breve de los estudios de dinámica poblacional en orquídeas que usarón PPM.  

En la "Si"guiente tabla se presentan los estudios de dinámica poblacional en orquídeas que usaron PPM y la(s) preguntas principales que los autores intentaron responder. En la gran mayoría de los trabajos se evalúa múltiples hipóte"Si"s/ideas sobre la dinámica poblacional de las orquídeas. Para información especifica sobre la metodología usada en cada estudio, se recomienda revisar los trabajos originales. 

- Clave de las variables

    - Riesgo: "Si" se evaluó el riesgo de extinción de la especie.
    - Variación espacial: "Si" se evaluó la variación espacial de la especie.
    - Variación temporal: "Si" se evaluó la variación temporal de la especie.
    - Latencia: "Si" se evaluó la importancia de la latencia (Dormancy) de la especie.
    - Métodos de estimación de parametros: "Si" se evaluó métodos alternos de estimación de parametros (no tradicional).
    - Historia de Vida: "Si" se evaluó la historia de vida de la especie en un contexto evolutivo.
    - Otro: "Si" se evaluó otra pregunta no incluida en las anteriores.
    - Referencia: Referencia del estudio.
  
  
```{r, message=FALSE, warning=FALSE}
library(readr)
library(dplyr)
library(gt)
library(flextable)
library(ftExtra)
```
                   
                      
```{r, eval=FALSE, echo=FALSE}
list <-'Genero  , Especies    , Riesgo , Var. esp. , Var. temp , Lat. , Est. param. , Hist. vida , Otro,  Ref 
\n      ---------,----------   ,------,-----------,-----------,------,-------------,-----------,------,---
\n*Aspa"Si"a*  ,*principissa*,  "Si" ,      -     ,  "Si"  ,   -   ,      -       ,    -     ,  , ["@zotz2006population] 
\n*Brasavolla*, *cucullata*,"Si"     , "Si"         , "Si"         , -   , -           , -           , , ""@ackerman2020small"
\n Broughtonia, cuben"Si"s , "-", "-" , "-", "-", "-", "-","Si", "@raventos2021effects,
\n Caladenia, amoena      , "Si", - , -, "Si", "Si", "Si","Si", md("@tremblay2009population"; "@tremblay2009dormancy)
\n Caladenia, argocalla   , "Si", - , -, "Si", "Si", "Si","Si", "@tremblay2009population"; "@tremblay2009dormancy
\n Caladenia, clavigera   , "Si", - , -, "Si", "Si", "Si","Si", "@tremblay2009population"; "@tremblay2009dormancy
\n Caladenia, elegans     , "Si", - , -, "Si", "Si", "Si","Si", "@tremblay2009population"; "@tremblay2009dormancy
\n Caladenia, graniticola , "Si", - , -, "Si", "Si", "Si", ,"@tremblay2009population"; "@tremblay2009dormancy
\n Caladenia, macroclavia , "Si", - , -, "Si", "Si", "Si","Si", "@tremblay2009population"; "@tremblay2009dormancy
\n Caladenia, oenochila   , "Si", - , -, "Si", "Si", "Si","Si", "@tremblay2009population"; "@tremblay2009dormancy'

list

data_frame <- read_delim(list, delim = ',')
```




```{r, echo=FALSE, message=FALSE, warning=FALSE}



list <-dplyr::tribble(
  ~"Genero", ~Especies, ~Riesgo, ~"Var esp.", ~"Var temp", ~"Lat", ~"Est param", ~"Hist vida", ~Otro, ~Ref, 
"*Aspasia*" , "*principissa*",  "Si" ,    "-"       ,  "Si"  ,  "-"     ,    "-"          ,   "-"       , "-"  , "@zotz2006population" ,
"*Brasavolla*", "*cucullata*",  "Si"     , "Si"         , "Si"         ,  "-"   ,         "-"    ,     "-"       , "IPM Transient Dynamics Transfer Function"  , "@ackerman2020small",
 "*Broughtonia*", "*cubensis*" , "Si", "Si" , "Si", "-", "-", "-","Transient Dynamics",  "@raventos2021effects",
 "*Caladenia*", "*amoena*"      , "Si", "-" , "-", "Si", "Si", "Si","-", "@tremblay2009population @tremblay2009dormancy",
 "*Caladenia*", "*argocalla*"   , "Si", "-" , "-", "Si", "Si", "Si","-", "@tremblay2009population @tremblay2009dormancy",
 "*Caladenia*", "*clavigera*"  , "Si", "-" , "-", "Si", "Si", "Si","-", "@tremblay2009population  @tremblay2009dormancy",
 "*Caladenia*", "*elegans*"     , "Si", "-" , "-", "Si", "Si", "Si","-", "@tremblay2009population @tremblay2009dormancy",
 "*Caladenia*", "*graniticola*" , "Si", "-" , "-", "Si", "Si", "Si", "-","@tremblay2009population @tremblay2009dormancy",
 "*Caladenia*", "*macroclavia*" , "Si", "-" , "-", "Si", "Si", "Si","-", "@tremblay2009population @tremblay2009dormancy",
 "*Caladenia*", "*oenochila*"   , "Si", "-" , "-", "Si", "Si", "Si","-", "@tremblay2009population @tremblay2009dormancy",
 "*Caladenia*", "*rosella*"   , "Si", "-" , "-", "Si", "Si", "Si","-", "@tremblay2009population @tremblay2009dormancy",
 "*Caladenia*", "*valida*"   , "Si", "-" , "-", "Si", "Si", "Si","-", "@tremblay2009population @tremblay2009dormancy",
"*Caladenia*", "*orientalis*"  , "Si", "Si" , "Si", "Si", "-", "-","Interacciones abiotica" ,"@coates2009demographic",
"*Cephalanthera*", "*longifolia*", "-", "-" , "-", "Si", "Si", "Si", "Interacciones abiótica y biótica","@shefferson2012linking",
"*Cleistes*", "*divaricata* var. *divaricata*"   , "Si", "Si" , "Si", "Si", "Si", "-","-" ,"@gregg1991variation",
"*Cleistes*", "*divaricata* var. *bifaria*"   , "Si", "Si" , "Si", "Si", "Si", "-","-" ,"@gregg1991variation",
"*Cleistes*", "*bifaria*", "-", "Si" , "-", "Si", "-", "-", "Estructura de tamaño y estado","@gregg2006comparison",
"*Corallorhiza*", "*trifida*", "Si", "-" , "Si", "Si", "-", "-","-" ,"@iriondo2009peligro",
"*Crepidium*", "*acuminatum*", "Si", "-" , "Si", "-", "-", "-","Efecto de cosecha" ,"@timsina2021six",
"*Cyclopogon*", "*luteoalbus*", "-", "-" , "-", "-", "-", "-", "No Matrix data","@juarez2014viability",
"Cypripedium", "acaule", "-", "-" , "-", "-", "-", "-", "-","@cochran1992simple",
"Cypripedium", "calceolus", "-", "-" , "-", "-", "-", "-","-" ,"@nicole2005population @garcia2010living @shefferson2012linking @davison2013contributions",
"Cypripedium", "candidum", "-", "-" , "-", "-", "-", "-","-" ,"@davison2013contributions",
"Cypripedium", "fasciculatum", "-", "-" , "-", "-", "-", "-","-" ,"@thorpe2011trends",
"Cypripedium", "parviflorum", "-", "-" , "-", "-", "-", "-", "-","@shefferson2014life",
"Cypripedium", "reginae", "-", "-" , "-", "-", "-", "-","-" ,"@kery2004demographic",
"Cypripedium", "lentiginosum", "-", "-" , "-", "-", "-", "-","-" ,"@zhongjian2008correlation",
"Dactylorhiza", "hatagirea", "-", "-" , "-", "-", "-", "-","-" ,"@chapagain2021illegal",
"Dactylorhiza", "lapponica", "-", "-" , "-", "-", "-", "-", "-","@sletvold2010long",
"Dendrophylax", "lindenii", "-", "-" , "-", "-", "-", "-","-" ,"@raventos2015population",
"Epidendrum", "xanthinum", "-", "-" , "-", "-", "-", "-", "-","@farfan2008estrategias",
"Epipactis", "atrorubens", "-", "-" , "-", "-", "-", "-","-" ,"@hens2017low",
"Erycina", "crista-galli", "-", "-" , "-", "-", "-", "-","-","@mondragon2007life",
"Guarianthe", "aurantiaca", "-", "-" , "-", "-", "-", "-","-","@mondragon2009population",
"Gymnadenia", "conopsea", "-", "-" , "-", "-", "-", "-","-","@oien2002flowering",
"Herminium", "monorchis", "-", "-" , "-", "-", "-", "-","-","@wells1998flowering",
"Himantoglossum", "hircinum", "-", "-" , "-", "-", "-", "-","-","@carey1998modelling @pfeifer2006influence",
"Isotria", "medeoloides", "-", "-" , "-", "-", "-", "-","-","@alahuhta2017instant",
"Jacquiniella", "leucomelana", "-", "-" , "-", "-", "-", "-","-","@winkler2009population",
 "Jacquiniella", "teretifolia", "-", "-" , "-", "-", "-", "-","-","@winkler2009population",
 "Laelia", "autumnalis", "-", "-" , "-", "-", "-", "-","-","@emeterio2021does",
"Laelia", "speciosa", "-", "-" , "-", "-", "-", "-","-","@hernandez1992dinamica",
"Lepanthes", "caritensis", "-", "-" , "-", "-", "-", "-","-","@tremblay1997lepanthes",
"Lepanthes","eltoroensis", "-", "-" , "-", "-", "-", "-","-","@tremblay2001gene @tremblay2003population",
"Lepanthes", "rubripetala", "-", "-" , "-", "-", "-", "-","Si", "@tremblay2001gene @tremblay2015stable",
"Lepanthes", "rupestris", "-", "-" , "-", "-", "-", "-","-","@tremblay2001gene",
"Lepanthes", "acuminata", "-", "-" , "-", "-", "-", "-","-","@raventos2018comparison",
"Lycaste" , "aromatica", "-", "-" , "-", "-", "-", "-","-","@winkler2009population",
"Neotinea", "ustulata", "-", "-" , "-", "-", "-", "-","-","@shefferson2007dormancy",
 "Oeceoclades", "maculata", "-", "-" , "-", "-", "-", "-","-","@riveron2019spatio",
"Oncidium", "crista-galli", "-", "-" , "-", "-", "-", "-","-","@maldonado2005patron @mondragon2007life",
 "Oncidium", "poikilostalix", "-", "-" , "-", "-", "-", "-","-","@raventos2018comparison",
 "Ophrys", "sphegodes", "-", "-" , "-", "-", "-", "-","-","@hutchings2010population",
 "Orchis", "purpurea", "-", "-" , "-", "-", "-", "-","Si", "@jacquemyn2010seed",
 "Phaius", "australis", "-", "-" , "-", "-", "-", "-","Si", "@simmons2016Viability",
 "Platanthera", "hookeri", "-", "-" , "-", "-", "-", "-","-","@reddoch2007population",
 "Platanthera", "praeclara", "-", "-" , "-", "-", "-", "-","Si", "@sieg1995influence",
 "Platanthera", "macrophylla", "-", "-" , "-", "-", "-", "-","Si", "@cleavitt2017life @berry2021population",
 "Platanthera", "orbiculata", "-", "-" , "-", "-", "-", "-","-","@cleavitt2017life @berry2021population",
 "Prasophyllum", "correctum", "-", "-" , "-", "-", "-", "-","-","@coates2006effects",
 "Pseudorchis", "albida", "-", "-" , "-", "-", "-", "-","-","@stipkova2013mowing",
 "Rodriguezia", "granadensis", "-", "-" , "-", "-", "-", "-","-","@ospina2023effect",
 "Serapias", "cordigera", "-", "-" , "-", "-", "-", "-","-","@pellegrino2014effects",
 "Spathoglottis", "plicata", "-", "-" , "-", "-", "-", "-","Si", "@falcon2017quantifying",
 "Spiranthes", "parskii", "-", "-" , "-", "-", "-", "-","-","@wonka2010herbivores",
 "Spiranthes", "spiralis", "-", "-" , "-", "-", "-", "-","Si", "@jacquemyn2007long",
 "Telipogon", "helleri", "-", "-" , "-", "-", "-", "-","-","@raventos2018comparison",
 "Tolumnia", "variegata", "-", "-" , "-", "-", "-", "-","-","@calvo1993evolutionary",
 "Trichocentrum", "undulatum", "-", "-" , "-", "-", "-", "-","-","@borrero2023populations"

)

```



Notas para añadir a la tabla
 
 - IPM - Integrated Population Model
 - Transient dynamics
 - Transfer function

```{r, echo=FALSE, message=FALSE, warning=FALSE}

list_fl=list %>%
  flextable() %>%
  theme_zebra() %>%
  theme_box() |> 
  colformat_md() %>% 
  set_table_properties(layout = "autofit")

list_fl

```

Data frame
```{r, eval=FALSE}
knitr::kable(data_frame)
#gt(data_frame)
```


```{r, eval=FALSE}
library(knitr)
library(kableExtra)

tex2markdown <- function(texstring) {
  writeLines(text = texstring,
             con = myfile <- tempfile(fileext = ".tex"))
  texfile <- pandoc(input = myfile, format = "html")
  cat(readLines(texfile), sep = "\n")
  unlink(c(myfile, texfile))
}


textable <- "
\\begin{table}[]
\\begin{tabular}{|l|l|c|l|l|l|l|c|r|}
\\hline
\\begin{table}[]
\\centering
\\caption{Food order}
\\begin{tabular}{| l | l |}
\\hline
 Hamburgers & 3 \\\\ 
 Hot dogs & 2 \\\\ \\hline
\\end{tabular}
\\end{table}
"


tex2markdown(textable)
```

Text format




+---------+----------+--------+--------------------+--------------------+---------------------------------------------+------------------+------+---------------------+
| Genero  | Especies | Riesgo | Variacion espacial | Variacion temporal | ltencia Metodos de estimacion de paramatros | Historia de vida | Otro |                 Ref |
+---------+----------+--------+--------------------+--------------------+---------------------------------------------+------------------+------+---------------------+
| Aspasia | p        |    X   |                    |                    |                                             |                  |   X  | @zotz2006population |
+---------+----------+--------+--------------------+--------------------+---------------------------------------------+------------------+------+---------------------+
| A       | C        |    F   |                    |                    |                                             |                  |   X  |                     |
+---------+----------+--------+--------------------+--------------------+---------------------------------------------+------------------+------+---------------------+
| A       | D        |    D   |                    |                    |                                             |                  |   X  |                   x |
+---------+----------+--------+--------------------+--------------------+---------------------------------------------+------------------+------+---------------------+






Markdown Format




| Genero  | Especies | Riesgo | Variacion espacial | Variacion temporal | ltencia Metodos de estimacion de paramatros | Historia de vida | Otro |                 Ref |
|---------|----------|:------:|--------------------|--------------------|---------------------------------------------|------------------|:----:|--------------------:|
| Aspasia | p        |    X   |                    |                    |                                             |                  |   X  | @zotz2006population |
| A       | C        |    F   |                    |                    |                                             |                  |   X  |                     |
| A       | D        |    D   |                    |                    |                                             |                  |   X  |                   x |




```{r, eval=FALSE}

library(flextable)
library(ftExtra)


d=dplyr::tribble(
  ~study_id, ~lead_author, ~sample_ze, ~refs,
  1, "Guan, Ni", 1099, "[@conde2019data]",
  2, "Guan, Liang", 1590, "[@fenner2017ecology]"
)

d %>%
  flextable() %>%
  colformat_md() %>%
  autofit()
```





```{r}
library(easypackages)
packages(
  "tidyverse",
  "flextable",
  "ftExtra"
)
library(flextable)
library(ftExtra)
knitr::opts_chunk$set(echo = FALSE)
knitr::opts_chunk$set(fig.retina = 3, warning = FALSE, message = FALSE)
```

























